臺灣雲林地方法院刑事協商判決
                                      109年度訴字第682號
公  訴  人  臺灣雲林地方檢察署檢察官
被      告  鄉林營造工程股份有限公司


代  表  人
兼  被  告  鄭淑珍


上二人共同
選任辯護人  柳柏帆律師
被      告  林賜福



上列被告等因過失致死等案件，經檢察官提起聲請以簡易判決處
刑（109年度偵字第965號、第966號），本院斗六簡易庭認為不
宜逕以簡易判決處刑（原案號：109年度六簡字第159號），改依
通常程序審理，經檢察官聲請改依協商程序而為判決，本院裁定
進行協商程序，判決如下：
    主      文
鄉林營造工程股份有限公司犯職業安全衛生法第四十條第二項之
違反應有防止危害安全衛生設備及措施規定，致生職業災害罪，
科罰金新臺幣捌萬元。
鄭淑珍犯過失致人於死罪，處有期徒刑貳月，如易科罰金，以新
臺幣壹仟元折算壹日。緩刑貳年。
林賜福犯過失致人於死罪，處有期徒刑參月，如易科罰金，以新
臺幣壹仟元折算壹日。緩刑貳年。
    事實及理由
一、鄉林營造工程股份有限公司（址設雲林縣○○市○○街0號1樓，
    下稱鄉林公司）從事營造等業務，為職業安全衛生法所規範
    之事業主。鄭淑珍為鄉林公司之負責人，負責經營鄉林公司
    業務，與鄉林公司均為職業安全衛生法第2條第3款所稱之雇
    主，其等對於上開業務所需之安全設備、措施以及聘僱之勞
    工均有管理、監督之權責。又林賜福為鄉林公司之專案經理
    ，且為鄉林公司承攬俊鼎機械廠股份有限公司雲林縣麥寮鄉
    台塑工業園區內4.4路與5.6道口「HHCR建造統包工程」之「
    一般土木工程A區」建築工地（下稱本案工地）之工地負責
    人，負責現場之各項工作，負有指揮、調度、監督、管理及
    安全維護之責。鄉林公司另僱用呂得財擔任現場之技術員，
    呂得財為職業安全衛生法第2條第2款所稱之勞工。鄭淑珍、
    鄉林公司原應注意依據職業安全衛生法第6條第1項第1款雇
    主對防止機械、設備或器具等引起之危害，應有符合規定之
    必要安全衛生設備及措施；又依機械設備器具安全標準第95
    條等規定，內圓研磨機以外之研磨輪，應設置護罩，並具有
    第96條至第104條所定之性能，當時又無其他不能注意之情
    ，鄭淑珍、鄉林公司竟未遵守上開規定，疏於管理、監督注
    意，未於手提研磨機研磨輪設置護罩，另林賜福亦疏未注意
    該處未設置上開防護設施而予督導、維護，致呂得財於民國
    108年2月1日中午12時許，在本案工地從事場地東側管溝進
    行預埋鐵件突出處切除作業時，其手提研磨機碰觸到其脖子
    上頭套，不慎將頭套捲入，經在場同事李勝興發現後，雖即
    時呼救，並將呂得財送醫，然呂得財仍因頸部絞勒創傷、窒
    息導致呼吸衰竭而於同日下午1時46分許死亡。
二、證據名稱
　㈠證人李勝興、鄭俊諺、賴正義於警詢或偵訊時之證述（相卷
    第6頁至第9頁、第20頁、他第650號卷第23頁反面、第24頁
    ）。
　㈡刑案現場測繪圖1紙、現場照片8張（相卷第13頁、第15頁至
    第16頁反面）。
　㈢長庚醫療財團法人雲林長庚紀念醫院診斷證明書1份（相卷第
    18頁）。
  ㈣雲林地方檢察署相驗屍體證明書1紙、相驗照片38張、相驗筆
    錄1紙、雲林地檢署檢驗報告書1份（相卷第17頁正反面、第
    19頁、第22頁、第29頁至第33頁、第35頁至第46頁）。
  ㈤勞動部職業安全衛生署108年4月15日勞職中4字第1081009994
    號函暨所附重大職業災害檢查報告書1份（他第650號卷第2
    頁至第18頁）。
  ㈥經濟部商工登記公示資料查詢1紙（六簡卷第25頁）。
  ㈦被告鄭淑珍偵訊之供述、審判中之自白（他第650號卷第23
    頁正反面、訴字卷第149頁、第152頁、第153頁）。
　㈧被告林賜福警詢、偵訊時之供述及審判中之自白（相卷第10
    頁、第11頁、他第650號卷第27頁正反面、訴字卷第63頁、
    第149頁、第152頁、第153頁）。
三、本件經檢察官與被告鄭淑珍、林賜福於審判外達成協商之合
    意，且被告鄭淑珍、林賜福已認罪，其等合意內容為：「被
    告鄉林營造工程股份有限公司所為，係違反職業安全衛生法
    第40條第2項之違反應有防止危害安全衛生設備及措施規定
    ，致生職業災害罪。被告鄭淑珍所為，係犯職業安全衛生法
    第40條第1項之違反應有防止危害安全衛生設備及措施規定
    ，致生職業災害罪及刑法第276條之過失致死罪嫌。被告林
    賜福所為，係犯刑法第276條之過失致死罪嫌。」被告願受
    科刑之範圍則為：「㈠被告鄭淑珍：有期徒刑2月，如易科罰
    金，以新臺幣1,000元折算1日。緩刑2年。㈡被告林賜福：有
    期徒刑3月，如易科罰金，以新臺幣1,000元折算1日。緩刑2
    年。㈢被告鄉林營造工程股份有限公司：罰金新臺幣8萬元。
    」經查，上開協商合意並無刑事訴訟法第455條之4第1項所
    列情形之一，檢察官聲請改依協商程序而為判決，本院爰不
    經言詞辯論，於協商合意範圍內為協商判決，合予敘明。
四、附記事項：
　㈠被告鄭淑珍、林賜福行為後，刑法第276條於108年5月29日修
    正公布，並自108年5月31日生效施行，修正前刑法第276條
    規定：「因過失致人於死者，處2年以下有期徒刑、拘役或2
    千元以下罰金。從事業務之人，因業務上之過失，犯前項之
    罪者，處5年以下有期徒刑或拘役、得併科3千元以下罰金。
    」修正後刑法第276條則規定：「因過失致人於死者，處5年
    以下有期徒刑、拘役或50萬元以下罰金。」修正後過失致死
    罪之最重主刑與修正前之業務過失致死罪相同，而修正前之
    規定僅得選科徒刑、拘役刑，修正後之法律尚可選科罰金刑
    ，又修正前可併科罰金，修正後無併科罰金之規定，自以修
    正後之規定較有利於被告鄭淑珍、林賜福，本案應適用修正
    後刑法第276條之規定論處。
　㈡被告鄭淑珍以一行為同時觸犯職業安全衛生法第40條第1項之
    違反應有防止危害安全衛生設備及措施規定，致生職業災害
    罪及刑法第276條之過失致死罪，為想像競合犯，應依刑法
    第55條前段規定，從一重以刑法第276條過失致死罪處斷。
五、應適用之法條：刑事訴訟法第455條之4第2項、第455條之8
    、第454條第1項，職業安全衛生法第40條第1項、第2項，刑
    法第2條第1項但書、第11條前段、第276條、第55條前段、
    第41條第1項前段、第74條第1項第1款，刑法施行法第1條之
    1第1項。
六、協商判決除有刑事訴訟法第455條之4第1項第1款於法院訊問
    程序終結前，被告撤銷協商合意或檢察官撤回協商聲請者；
    第2款被告協商之意思非出於自由意志者；第4款被告所犯之
    罪非第455條之2第1項所定得以協商判決者；第6款被告有其
    他較重之裁判上一罪之犯罪事實者；第7款法院認應諭知免
    刑或免訴、不受理者情形之一，及違反同條第2項「法院應
    於協商合意範圍內為判決；法院為協商判決所科之刑，以宣
    告緩刑或2年以下有期徒刑、拘役或罰金為限」之規定者外
    ，不得上訴。
七、如有上開可得上訴情形，而不服本判決，應於收受判決送達
    後20日內向本院提出上訴書狀（應敘述具體理由並附繕本）
    。上訴書狀如未敘述理由，應於上訴期間屆滿後20日內補提
    理由書於本院。
本案經檢察官李侃穎聲請以簡易判決處刑；檢察官蔡少勳到庭執
行職務。
中    華    民    國    110    年   3    月     23    日
                  刑事第二庭   審判長　法  官  王紹銘
　　　　　　　　　
　　　　　　　　　　　　　　　　　　　 法　官  簡鈺昕 
　　　　　　　　　   
　　　　　　　　　                     法  官  黃麗竹
以上正本證明與原本無異。
告訴人或被害人對於判決如有不服，具備理由請求檢察官上訴者，其上訴期間之計算，係以檢察官收受判決正本日期為準。　　　　　                               書記官  蔡瀞萱
中　　華　　民　　國　　110 　年　　3 　　月　　23　　日
附錄本案論罪科刑法條全文：
中華民國刑法第276條
因過失致人於死者，處5年以下有期徒刑、拘役或50萬元以下罰
金。
職業安全衛生法第40條
違反第六條第一項或第十六條第一項之規定，致發生第三十七條
第二項第一款之災害者，處3年以下有期徒刑、拘役或科或併科
新臺幣30萬元以下罰金。
法人犯前項之罪者，除處罰其負責人外，對該法人亦科以前項之
罰金。